臺灣臺中地方法院民事判決　　九十年度簡上字第四八六號
　　上　訴　人　黃初生即鴻陞五金材料行
　　訴訟代理人　甲○○
　　被　上訴人　黃聖德即皇穩企業社
右當事人間請求給付貨款事件，上訴人對於中華民國九十年十一月五日本院豐原簡易庭以九
十年度豐簡字第六０三號所為第一審判決不服，提起上訴，本院判決如左：
    主  文
上訴駁回。
第二審訴訟費用由上訴人負擔。
    事  實
甲、上訴人方面：
一、聲明：
（一）原判決廢棄。
（二）被上訴人應給付上訴人新台幣一十八萬七千二百一十四元。
二、陳述：除與原判決記載相同者，茲予引用之外，補稱：
（一）被上訴人所提和解契約書之和解標的，為被上訴人積欠之民國八十七年十月份貨款，
      此部分貨款之金額原為六十萬零七十六元，經上訴人同意免除零數不算後，由被上訴
      人簽發以台北市第一信用合作社南港分社為付款人，發票日八十八年二月七日，面額
      六十萬元之支票一紙交予上訴人為清償。惟該紙支票經上訴人屆期提示後遭退票。上
      訴人遂於八十九年八月間，向臺灣花蓮地方法院聲請核發支付命令，並經確定在案。
      上訴人於取得前開執行名義欲聲請強制執行之際，被上訴人即尋求和解，故兩造之和
      解契約書內載之債務金額為六十萬元，更何況八十七年十至十二月份之貨款金額總計
      為七十八萬七千二百九十元，上訴人不可能將之記為六十萬元。
（二）又上開和解契約書係依一般市面相關書籍所載範例稍加修改而製作，上訴人並非法律
      專業人員，對於契約書之內容自無法為周密完整之考量，原審以該契約書未註明是限
      於「八十七年十月份之貨款」，即採信被上訴人之辯解，亦嫌速斷。
（三）此外，上訴人於時隔二年餘之九十年三月與被上訴人簽訂和解契約時，未一併就八十
      七年十一月份及十二月份之貨款債務和解，其原因係當時被上訴人表示其無多餘之金
      錢清償，上訴人對此說詞存疑，上訴人心想：如將十一月份、十二月份之貨款一併和
      解，則將平白損失二筆貨款、日後無法再行求償，而被上訴人竟僅以三十萬元即可一
      筆勾銷全部債務，如此對上訴人甚為不利，故上訴人終未同意就十一月份及十二月份
      之貨款一併和解。
三、證據：援用原審所為立證方法。
乙、被上訴人方面：
一、聲明：上訴駁回。
二、陳述：除與原判決記載相同者，茲予引用之外，補稱：
    八十七年十一月及十二月，固有向上訴人進貨，但因其於翌（八十八）年一月即入監服
    刑，故不清楚詳細之進貨金額。惟上訴人於其服刑期間，曾派人至其工廠搬料以抵償其
    所欠貨款；又八十七年十月份之貨款中，尚有價值二十二萬六千八百四十八元之貨物仍
    置於上訴人之倉庫中，其並未提領。故迨其出獄後，上訴人委託訴外人劉家福前來洽談
    和解時，雙方即達成以三十萬元和解之協議，和解之範圍則包括其之前積欠之所有債務
    ，嗣後其並已依和解契約履行，上訴人再執之前業經和解而消滅之債權為請求，其請求
    應無理由。
三、證據：援用原審所為立證方法。
    理  由
一、本件上訴人起訴主張：被上訴人於八十七年十一月及十二月間，向上訴人購買五金材料
　　，貨款共計十八萬七千二百十四元，雖經上訴人屢次催討，被上訴人仍遷延不付貨款，
    為此依買賣契約之法律關係，請求被上訴人給付前開貨款，及自起訴狀繕本送達翌日即
    九十年六月二十八日起至清償日止，按週年利率百分之五計算之遲延利息等語，並提出
    八十七年十一月份及十二月份貨款之請款單各一紙為據。
二、被上訴人則以：八十七年十一月及十二月固有向上訴人進貨，但因其於翌（八十八）年
    一月即入監服刑，故不清楚詳細之進貨金額。惟上訴人於其服刑期間，曾派人至其工廠
    搬料以抵償其所欠貨款；又八十七年十月份之貨款中，尚有價值二十二萬六千八百四十
    八元之貨物仍置於上訴人之倉庫中，其並未提領。故迨其出獄後，上訴人委託訴外人劉
    家福前來洽談和解時，雙方即達成以三十萬元和解之協議，和解之範圍則包括其之前積
    欠之所有債務，嗣後其並已依和解契約履行，上訴人再執之前業經和解而消滅之債權為
    請求，其請求應無理由等語，資為抗辯，並提出和解契約書一紙為據。
三、上訴人不否認兩造之間曾於九十年三月十四日簽立系爭和解契約書之事實，惟認：該和
    解契約之標的債務範圍僅以八十七年十月份之貨款為限。是兩造之間對於經和解之債務
    是否包含八十七年十一月份及十二月份之貨款，存有爭執。經查：
（一）該和解契約書係約定：「…雙方茲就清償債務事宜，協議簽訂本和解契約書，條款如
      后：第一條：乙方（按：即被上訴人）積欠甲方債務共計新台幣六十萬元整。第二條
      ：甲方（按：即上訴人）同意乙方即開立支票共三紙，共計新台幣三十萬元整，達成
      和解，並於本契約簽訂同時全部付清…」，從其契約之文義及內容觀之，並未如上訴
      人所稱：係限定以八十七年十月份之貨款為和解之債務範圍，則依常情推論，雙方應
      有就之前所有債務關係（縱其確切之債務數額不明）一併和解之意思。況上訴人亦自
      陳：被上訴人表示其無多餘之金錢清償，上訴人對此說詞存疑，上訴人心想如將十一
      月份、十二月份之貨款一併和解，則將平白損失二筆貨款、日後無法再行求償，故上
      訴人終未同意就十一月份及十二月份之貨款一併和解等語；則果如上訴人所言，上訴
      人更應注意在和解契約內加註「僅以八十七年十月份之貨款債務為和解對象」或同義
      文句，惟遍觀契約書之內容，並未見及有如此限定和解之債務範圍之義，上訴人之主
      張自不可採。
（二）上訴人雖另以：和解契約書所稱之「債務共計六十萬元」，係八十七年十月份之貨款
      六十萬零七十六元，經折讓尾數不算後之總額，故該和解契約書確係僅以八十七年十
      月份之貨款為和解之債務範圍，並提出請款單、支票、退票理由單、支付命令及確定
      證明書各一紙為證。惟查：
  １、八十七年十月份之貨款，仍有價值十四萬七千二百八十八元之貨物未曾交給被上訴人
      之情，業為上訴人所自陳在卷（本院九十一年一月二十四日準備程序及九十一年四月
      十九日言詞辯論筆錄），則被上訴人實際應支付之八十七年十月份貨款，亦非六十萬
      元。
  ２、被上訴人抗辯：上訴人曾於被上訴人八十八年一月入監服刑後，派人至其工廠搬走部
      分貨物抵償上訴人積欠之貨款，此有八十八年二月十二日上訴人方簽收之單據二紙附
      卷可稽；上訴人不否認搬料抵債之事實，並稱：搬走之貨物價值約十二萬元等語（本
      院九十一年四月十九日言詞辯論筆錄）。則經扣抵後，八十七年十月份之貨款於雙方
      和解時，亦遠不足六十萬元。
  ３、是從上所述，雙方於和解時所稱之「債務共計六十萬元」，應非僅指八十七年十月份
      之貨款債務而言。
四、按「稱和解者，謂當事人約定，互相讓步，以終止爭執或防止爭執發生之契約」，又「
    和解有使當事人所拋棄之權利消滅及使當事人取得和解契約所訂明權利之效力」，民法
    第七百三十六條、第七百三十七條分別定有明文。本件兩造所簽訂之和解契約書，既如
    前所述，應係就雙方於和解契約成立（九十年三月十四日）前之一切貨款債務為和解，
    被上訴人其後並已依約履行，上訴人自不得再執業已拋棄之八十七年十一月份及十二月
    份貨款債權，請求被上訴人給付，其請求為無理由。原審因而為上訴人敗訴之判決，於
    法並無不合。上訴意旨仍指摘原審判決不當，求予廢棄改判，為無理由，應予駁回。
五、據上論結，本件上訴為無理由，依民事訴訟法第四百三十六條之一第三項、第四百四十
    九條第一項、第七十八條，判決如主文。
中　　　華　　　民　　　國　　九十一　　年　　　五　　　月　  　三  　　日
                            臺灣臺中地方法院民事第四庭
~B審判長法官　張恩賜
~B法　　　官　許秀芬
~B法　　　官　鄧敏雄
右正本證明與原本無異。
如對本判決上訴，須於判決送達後二十日內向本院提出上訴狀，同時表明上訴理由；如已於本判決宣示後
送達前提起上訴者，應於判決送達後十日內補具上訴理由（均須按他造當事人之人數附繕本）。
中　　　華　　　民　　　國　　九十一　　年　　　五　　　月　　　三　　　日
~B法院書記官　黃惠君
